【裁判字號】    91,訴,4970
【裁判日期】    921231
【裁判案由】    勞保
【裁判全文】
臺北高等行政法院判決                            九十一年度訴字第四九七○號
                              .
    原      告  甲○○
    被      告  勞工保險局
    代  表  人  廖碧英總經理.
    訴訟代理人  乙○○
                丙○○
右當事人間因勞保事件，原告不服行政院勞工委員會中華民國九十一年九月十三日勞
訴字第○○四二六六一號訴願決定，提起行政訴訟。本院判決如左：
    主  文
訴願決定撤銷。
訴訟費用由被告負擔。
    事  實
壹、事實概要：
    緣本件被保險人李文進於民國（下同）九十年十一月十一日因肺癌死亡，其受益
    人即原告甲○○申請死亡給付。案經被告勞工保險局審查，以被保險人加保後未
    實際從事本業工作，乃於九十一年二月七日以保承職字第○九一六○一二五六七
    ○號函核定，自九十年五月二日起取消被保險人投保資格，受益人所請之死亡給
    付不予給付。原告不服，向勞工保險監理委員會申請審議，亦經該會於九十一年
    七月十五日以九一保監審字第一四五一號審定書審定申請審議駁回。嗣原告（誤
    以訴願代理人名稱）向行政院勞工委員會提起訴願。經該會九十一年九月十三日
    勞訴字第○○四二六六一號訴願決定以訴願人李文進業於九十年十一月十一日因
    肺癌死亡，其權利能力已因死亡而消滅，故不能以訴願當事人之地位提起訴願，
    作成訴願不受理決定。原告不服，遂向本院提起行政訴訟。
貳、兩造聲明：
一、原告聲明求為判決：
(一)、訴願決定及原處分均撤銷，並命被告給付原告遺囑津貼及喪葬津貼。
(二)、訴訟費用由被告負擔。
二、被告聲明求為判決：
(一)、駁回原告之訴。
(二)、訴訟費用由原告負擔。
參、兩造之爭點：
一、原告主張之理由：
(一)、查本件訴願決定理由以訴願主體錯誤為不受理決定固有其據，惟原告請人代撰之
    訴願書雖誤載訴願人為已致之李文進，但同時載有代理人甲○○字樣，並於訴願
    書末具狀人處僅記載訴願代理人甲○○等字樣且蓋用甲○○之印文，而無李文進
    之印文。足見係因代撰狀者填載錯誤，事實上提起本件訴願之人應為原告，此觀
    之全訴願書意旨自明。準此，原告實有為李文進死亡給付請領事件提起訴願之意
    ，訴願決定以主體錯誤為由自程序駁回本件訴願，容有誤解。
(二)、按勞工保險條例第六條第一項第七款規定：「實際從事本業工作並以所得報酬維
    生之無一定雇主或自營作業者，始得由所屬本業職業工會申報參加勞工保險為被
    保險人。」、同條例第十九條第一項規定：「被保險人或其受益人於保險效力開
    始後、停止前發生保險事故者得依本條例規定，請領保險給付。」易言之，只要
    無一定雇主或自營作業者實際從事本業工作即得加入勞工保險，不以其加入勞工
    保險時需係無病者為要件，更無保險法第六十四條所謂據實說明義務之適用。蓋
    勞工保險之立法意旨係保障實際從事勞工作業之勞工，故本件只需被保險人實際
    上確實從事勞工作業，即得加入勞工保險。查本件被保險人李文進雖曾於九十年
    三月五日至小港醫院初診，三月十三日檢查胸腔，三月二十九日至三十一日進行
    化療，四月二十三日至三十日住院，惟期間之治療均係配合醫囑，被保險人並不
    知自己已罹患癌症，醫師當時也僅向原告表示只是肺部積水抽水即可，故治療以
    外之期間，被保險人仍繼續從事其機車美容本業，被保險人早自八十九年十二月
    一日起即為千輝機車行清洗機車，按實際清洗、美容之機車數量計酬，每輛新台
    幣一百元，直至九十年十月三十日止，並未中斷。自九十年五月一日起並為隆興
    機車行清洗機車至十月三十日止。縱被保險人投保前後曾經接受醫療，亦不表示
    其已無工作能力而實際上無法從事工作。至於被保險人九十年五月二日就診，其
    就診時間係晚上七點三十四分，就診原因為發燒，當時係因小港醫院無夜間門診
    始掛急診，並於治療退燒後返家，且返家後並無異狀，工作兩個多月後直到七月
    十八日始再有治療紀錄，足見被保險人五月二日加保當時並無無法工作之情形。
    況職業工會為被保險人辦理加保係於五月二日上午，而被保險人就診已是晚間之
    事，被告以此推斷被保險人加保當時已無法工作，顯有謬誤。
二、被告主張之理由：
    查本件高雄市機車美容洗車職業工會被保險人李文進（即原告之子）於九十年十
    一月十一日因肺癌死亡，原告於九十年十一月十三日申請死亡給付。案經被告審
    查，以李文進加保後未實際從事本業工作，乃於九十一年二月七日以保承職字第
    ○九一六○一二五六七○號函核定，自九十年五月二日起取消李文進之被保險人
    投保資格，原告所請之死亡給付不予給付。原告不服，向勞工保險監理委理委員
    會申請審議，經該會審定申請審議駁回，原告遂以訴願代理人身分向行政院勞工
    委員會提起訴願，惟李文進既於九十年十一月十一日因肺癌死亡，其權利能力已
    因死亡而消滅，故不能以訴願當事人之地位提起訴願，該會乃以原告以李文進之
    名義提起訴願，核屬程序不合，依訴願法第七十七條第三款規定，決定訴願不受
    理。是原告提起本件訴訟未經合法之訴願程序，依行政訴訟法規定，其訴即難認
    為合法。
    理  由
一、原告起訴意旨略謂：依勞工保險條例第六條第一項第七款及第十九條第一項規定
    ，只要無一定雇主或自營作業者實際從事本業工作即得加入勞工保險，不以其加
    入勞工保險時需係無病者為要件，更無保險法第六十四條所謂據實說明義務之適
    用。查本件被保險人李文進雖曾於九十年三月五日至小港醫院初診，惟期間之治
    療均係配合醫囑，被保險人並不知自己已罹患癌症，故治療以外之期間，被保險
    人仍繼續從事其機車美容本業。至於被保險人九十年五月二日就診，其就診時間
    係晚上七點三十四分，就診原因為發燒，當時係因小港醫院無夜間門診始掛急診
    ，並於治療退燒後返家，且返家後並無異狀，足見被保險人五月二日加保當時並
    無無法工作之情形。況職業工會為被保險人辦理加保係於五月二日上午，而被保
    險人就診已是晚間之事，被告以此推斷被保險人加保當時已無法工作，顯有謬誤
    云云。
二、按「受理訴願機關認為訴願書不合法定程式，而其情形可補正者，應通知訴願人
    於二十日內補正。」「訴願應具訴願書，載明左列事項，由訴願人或代理人簽名
    或蓋章：」訴願法第六十二條、第五十六條第一項定有明文，至於訴願人究係為
    何人應通觀訴願書上記載之全部意旨判斷之，不得單以訴願書上因訴願人不知法
    律用語之記載，即率以不合法為不受理之決定。經查本件受理訴願機關即九十一
    年九月十三日勞訴字第○○四二六六一號訴願決定雖以訴願人李文進業於九十年
    十一月十一日因肺癌死亡，其權利能力已因死亡而消滅，故不能以訴願當事人之
    地位提起訴願，作成訴願不受理決定，固非無見。
三、惟查，本件被保險人李文進於九十年十一月十一日因肺癌死亡，受益人即原告甲
    ○○申請本件死亡給付。案經被告勞工保險局審查，以被保險人加保後未實際從
    事本業工作，乃於九十一年二月七日以保承職字第○九一六○一二五六七○號函
    核定，自九十年五月二日起取消被保險人投保資格，受益人所請之死亡給付不予
    給付。原告不服，再向勞工保險監理委員會申請審議，亦經該會於九十一年七月
    十五日以九一保監審字第一四五一號審定書審定申請審議駁回，而該審議書亦以
    原告為申請人作成審議判斷。
四、嗣原告雖以訴願代理人名稱向行政院勞工委員會提起訴願。惟在訴願書上業表明
    已係對原處分及上開審議判斷不服，且訴願狀之具狀人及簽蓋印章者均為原告，
    則通觀訴願申請書之記載內容，原告顯係以訴願人之意思對原處分及上開審議判
    斷表示不服，其記載李文進為訴願人顯係誤載，受理訴願機關應依上開規定，定
    期命原告補正其用語之錯誤，甚或依職權更正其錯誤，而為實體之訴願決定，本
    件原告所提訴願決定係屬合法，受理訴願機關卻逕為訴願不受理之決定，於法尚
    有未合，自應將訴願決定予以撤銷，由受理訴願機關另為適法之處理，惟本件係
    依程序理由而為判決，故兩造實體上爭執尚無審酌之必要。
據上論結，本件原告之訴為有理由，爰依行政訴訟法第九十八條第三項前段，判決如
主文。
中      華      民      國    九十二    年     十二     月    三十一    日
                                臺 北 高 等 行 政 法 院  第 五 庭
                                            審 判 長 法  官  張瓊文
                                                     法  官  帥嘉寶
                                                     法  官  劉介中
右為正本係照原本作成。
如不服本判決，應於送達後二十日內，向本院提出上訴狀並表明上訴理由，如於本判
決宣示後送達前提起上訴者，應於判決送達後二十日內補提上訴理由書（須按他造人
數附繕本）。
中      華      民      國    九十二    年     十二     月    三十一    日
                                                     書記官  黃明和


司法院資訊處製作；財團法人民間司法改革基金會備份。
